【裁判字號】    99,易緝,19
【裁判日期】    991215
【裁判案由】    毒品危害防制條例
【裁判全文】
臺灣基隆地方法院刑事判決              99年度易緝字第19號
公  訴  人  臺灣基隆地方法院檢察署檢察官
被      告  張夢麒
上列被告因違反毒品危害防制條例案件，經檢察官提起公訴（99
年度毒偵字第331 號），被告並於準備程序進行中為有罪之陳述
，本院乃裁定以簡式審判程序進行審理，並判決如下：
    主  文
張夢麒施用第二級毒品，累犯，處有期徒刑月，如易科罰金，
以新臺幣壹仟元折算壹日。
    事  實
一、前案紀錄：
  (一)張夢麒前因初犯施用毒品案件，經觀察、勒戒後，認有繼續
    施用毒品之傾向，經法院裁定強制戒治，俟民國90年8 月9
    日始因停止戒治併付保護管束而經釋放出所；91年2 月20日
    管束期滿未經撤銷而完成其本次毒癮戒斷之療程，並由臺灣
    士林地方法院檢察署檢察官於91年4 月22日，以91年度戒毒
    偵字第43號為不起訴處分確定。
  (二)其後，又分別因(甲)於前揭(一)所述強制戒治執行完畢經釋放出
    所以後之五年以內，再犯施用毒品案件（二犯施用毒品案件
    ），經法院裁定強制戒治（惟因毒品危害防制條例修正施行
    而於93年1 月9 日經釋放出所致未完成其本次毒癮戒斷之療
    程），並由臺灣基隆地方法院檢察署檢察官聲請以簡易判決
    處刑，經本院於91年11月8 日，以91年度基簡字第891 號判
    決有期徒刑四月確定；(乙)犯竊盜案件，經本院於92年9 月23
    日，以92年度基簡字第789 號判決有期徒刑三月確定；(丙)三
    犯施用毒品案件（其強制戒治則與二犯施用毒品之戒治處分
    合併執行，並因毒品危害防制條例修正施行而於93年1 月9
    日經釋放出所，致未完成其本次毒癮戒斷之療程），由臺灣
    基隆地方法院檢察署檢察官提起公訴，經本院於92年11月17
    日，以92年度易字第254 號判決有期徒刑八月確定。所犯(乙)
    (丙)二案則經合併定刑為有期徒刑十月（本院93年度聲字第33
    號裁定），再與所犯(甲)案合併計算執行期間，迨94年2 月3
    日始經假釋出監；94年3 月14日管束期滿而未經撤銷，其未
    執行之刑，以已執行論（構成累犯）。
  (三)嗣復分別因(丁)犯持有毒品案件，經本院於94年12月30日，以
    94年度基簡字第1050號判決有期徒刑三月確定；(戊)四犯施用
    毒品案件，由臺灣基隆地方法院檢察署檢察官提起公訴，經
    本院於95年5 月19日，以95年度易字第32號判決有期徒刑九
    月確定；(己)五犯施用毒品案件，由臺灣基隆地方法院檢察署
    檢察官聲請以簡易判決處刑，經本院於96年2 月9 日，以96
    年度基簡字第200 號判決有期徒刑六月確定，其後，再經本
    院以96年度聲減字第638 號裁定減為有期徒刑三月確定。所
    犯(丁)(戊)二案嗣經合併定刑為有期徒刑十月（本院95年度聲字
    第833 號裁定），再與所犯(己)案依序發監，迨96年9 月25日
    始執行完畢（構成累犯）。
  (四)繼而另六犯施用毒品案件，由臺灣基隆地方法院檢察署檢察
    官提起公訴，經本院於97年9 月30日，以97年度易字第537
    號判決有期徒刑四月確定，98年7 月28日發監執行、98年11
    月27日執行完畢（構成累犯）。
  (五)其後，再七犯施用毒品案件，由臺灣板橋地方法院檢察署檢
    察官聲請以簡易判決處刑，經臺灣板橋地方法院於98年10月
    5 日，以98年度簡字第7782號判決有期徒刑四月確定而未執
    畢（此部分則不構成累犯）。
二、本案事實：
    張夢麒猶不思戒除毒癮，復基於施用第二級毒品安非他命類
    （安非他命暨甲基安非他命）之犯意，於98年12月29日凌晨
    3 時，在其住處即基隆市○○區○○路50之3 號，將安非他
    命類置於鋁箔紙上燒烤使生霧化白煙再以口鼻吸食，藉以施
    用第二級毒品安非他命類1 次。乃為警於98年12月30日下午
    6 時35分，在基隆市安樂區○○○路97號搜索查獲，嗣經張
    夢麒同意而採其尿液送驗，結果則呈安非他命暨甲基安非他
    命陽性反應。
三、案經基隆市警察局第三分局移送臺灣基隆地方法院檢察署檢
    察官偵查起訴。
    理  由
壹、程序事項
一、查刑事訴訟法第二百八十四條之一：「除簡式審判程序、簡
    易程序及第三百七十六條第一款、第二款所列之罪之案件外
    ，第一審應行合議審判。」業於本案繫屬以前經公布施行。
    兼以本案起訴罪名，核與刑事訴訟法第三百七十六條第一款
    、第二款之規定相符，是其當有首開規定之適用，即其法院
    組織應為獨任審判無誤。
二、次查，本案被告張夢麒所犯者，非為死刑、無期徒刑、最輕
    本刑為三年以上有期徒刑之罪或高等法院管轄之第一審案件
    ；兼以被告業於準備程序進行中，就被訴事實為有罪之陳述
    ，本院乃告知其簡式審判程序之旨，並於聽取公訴人及被告
    之意見後，依刑事訴訟法第二百七十三條之一第一項規定，
    裁定改行簡式審判程序。準此，本案當亦有刑事訴訟法第一
    百五十九條第二項前段，「不受傳聞證據法則拘束」之例外
    性規定之適用。
貳、實體事項
一、前揭事實業據被告張夢麒於本院審理時坦承在卷；且被告為
    警查獲而採集之尿液檢體，經送請臺灣尖端先進生技醫藥股
    份有限公司以氣相層析質譜儀法為確認檢驗之結果，呈安非
    他命暨甲基安非他命陽性反應。此亦有臺灣尖端先進生技醫
    藥股份有限公司99年2 月5 日濫用藥物尿液檢驗報告1 份，
    暨足與上開檢驗報告相對應之尿液檢體對照表1 件在卷可憑
    ；參之以酵素免疫分析或薄層定性分析等方式為初步篩檢者
    ，檢驗結果雖有相當程度偽陽性之可能，然以氣（液）相層
    析、質譜分析之儀器為交叉確認者，檢驗結果出現偽陽性之
    機率則極低，因而具有公信力，核足為對涉嫌人不利之認定
    ；尤以「毒品施用後於尿液、血液中可檢出之最大時限，與
    施用劑量、施用頻率、施用方式、施用者飲水量之多寡、個
    人體質、代謝情況、檢體收集時間點及所用檢測方法之靈敏
    度等因素有關，因個案而異。依據Clarke's Isolation Ide
    ntification of Drugs第二版記載，血液中藥物之半衰期（
    濃度減半所需時間）分別為古柯鹼0.7-1.5 小時、海洛因3
    分鐘（其代謝物為嗎啡2-3 小時）、嗎啡2-3 小時、大麻20
    -36 小時、安非他命12小時（當尿液偏酸性時，為4-8 小時
    ）、甲基安非他命9 小時、Ketamine2-4 小時，而MDMA約8.
    49小時。一般於尿液中可檢出之最大時限，古柯鹼為施用後
    1-4 天、海洛因2-4 天、嗎啡2-4 天、大麻1-10天、安非他
    命1-4 天、甲基安非他命1-5 天、MDMA1-4 天、MDA 1-4 天
    、Ketamine2-4 天。」此復曾經行政院衛生署藥物食品檢驗
    局以92年7 月23日管檢字第0920005609號函釋在案。勾稽以
    觀，足見被告於本院審理時之任意性自白，與事實相符，堪
    可採信。再者，被告查有本判決事實欄一所載施用毒品之前
    案紀錄。觀諸卷附臺灣高等法院被告前案紀錄表所載內容即
    明。從而，本案事證明確，參照最高法院97年9 月9 日97年
    度第5 次刑事庭會議二決議意旨、97年度臺非字第540、585
    號、98年度臺非字第127、211號暨99年度臺非字第216 號判
    決意旨，被告於初犯施用毒品案件之五年以內，再犯施用毒
    品之犯行，堪可認定，應依法論科。
二、論罪科刑：
  (一)查海洛因、安非他命類分別係毒品危害防制條例所列管之第
    一級、第二級毒品，此為該條例第二條第二項第一款、第二
    款所明定。按犯毒品危害防制條例第十條之罪（施用毒品罪
    ）者，檢察官應聲請法院裁定，令被告入勒戒處所觀察、勒
    戒，經勒戒處所陳報，認受觀察、勒戒人無繼續施用毒品傾
    向者，應即釋放，並為不起訴之處分；認有繼續施用毒品傾
    向者，即應聲請法院裁定令入戒治處所強制戒治，俟強制戒
    治期滿釋放，再為不起訴之處分。惟依上揭規定觀察勒戒或
    強制戒治執行完畢釋放後，五年內再犯毒品危害防制條例第
    十條之罪（施用毒品罪）者，檢察官即應依法追訴，毒品危
    害防制條例第二十條第一項、第二項、第二十三條第二項分
    別定有明文。
  (二)核被告於初犯施用毒品案件以後之五年以內，再犯施用第二
    級毒品安非他命類（安非他命、甲基安非他命）之行為如本
    判決事實欄二之所載，係犯毒品危害防制條例第十條第二項
    之施用第二級毒品罪。被告施用毒品前、後持有第二級毒品
    安非他命類（安非他命、甲基安非他命）之低度行為，應為
    其施用第二級毒品之高度行為所吸收，不另論罪。
  (三)查起訴書雖誤繕被告施用毒品之時間、地點，然此業據蒞庭
    檢察官於未變動其社會基本事實同一性之前提下，當庭更正
    如本判決事實欄之所載，此有本院審判筆錄在卷可稽；核此
    更正範圍，亦無礙於原起訴所特定之事實。本於檢察一體之
    原則，本院當以蒞庭檢察官所到庭更正者，為起訴所指之被
    告犯罪時、地。
  (四)被告查有如本判決事實欄一(二)(三)(四)所載之犯罪科刑及刑之執
    行情形，此有臺灣高等法院被告前案紀錄表在卷可考。乃於
    前案有期徒刑執行完畢後，五年以內，故意再犯本起最重本
    刑有期徒刑以上之罪，為累犯，應依刑法第四十七條第一項
    規定，加重其刑。
  (五)本院審酌被告犯罪之動機、吸食頻率、曾有施用毒品之前科
    仍不知戒除，兼以被告犯後坦承犯行而表悛悔之犯後態度，
    及其本案所為雖對己身健康戕害甚鉅，然其究非可與侵害他
    人法益之犯罪行為等量齊觀，尤以之於此類「施用毒品」之
    行為人而言，毒品危害防制條例之立法目的亦非重在嚴懲，
    而係重在彼等「病患性」行為之矯治等一切情狀，量處如主
    文所示之刑，併諭知易科罰金之折算標準。
據上論斷，應依刑事訴訟法第二百八十四條之一、第二百七十三
條之一第一項、第二百九十九條第一項前段，毒品危害防制條例
第二十三條第二項、第十條第二項，刑法第十一條前段、第四十
七條第一項、第四十一條第一項前段，判決如主文。
本案經檢察官王亞樵到庭執行職務。
中    華    民    國    99    年    12    月    15    日
                  刑事第五庭法  官  王慧惠
以上正本證明與原本無異。
如不服本判決應於收受送達後10日內向本院提出上訴書狀，並應
敘述具體理由；其未敘述上訴理由者，應於上訴期間屆滿後20日
內向本院補提理由書(均須按他造當事人之人數附繕本)「切勿逕
送上級法院」。
中    華    民    國    99    年    12    月    15    日
                            書記官  王一芳
附錄論罪法條：
毒品危害防制條例第10條第2 項
施用第二級毒品者，處3 年以下有期徒刑。

司法院資訊處製作；財團法人民間司法改革基金會備份。
